---
title: "Faraway_ch10"
author: "Harry Woo"
date: '2020 5 29 '
output:
  html_document: default
  word_document: default
---


## Faraway Chapter 10 Variable Selection
### Problem 1

_Use the prostate data with lpsa as the response and the other variables as predictors. Implement the following variable selection methods to determine the "best" model:_


```{r load packages, message=FALSE, warning=FALSE, include=TRUE}

library(faraway)
library(ggplot2)
library(GGally)
library(dplyr)
library(knitr)
library(MASS)
library(car)
library(tibble)
library(gridExtra)
library(leaps)

```

### Data loading and EDA
```{r}

data("prostate")
str(prostate)
summary(prostate)

ggpairs(prostate, 
        lower = list(continuous = wrap("smooth", alpha = 0.3, size = 0.1)),
        diag = list(discrete="barDiag", 
                    continuous = wrap("densityDiag", alpha = 0.5 )),
        upper = list(combo = wrap("box_no_facet", alpha = 0.5),
                            continuous = wrap("cor", size = 4,
                                              alignPercent = 0.8))) +
  theme(legend.position = "bottom")

```


#### Criterion-based procedures

#### (a) AIC

```{r}

pst_rs <- regsubsets(lpsa ~ ., data = prostate)
pst_rss <- summary(pst_rs)
pst_rss$which

```

`leaps` 패키지의 `regsubsets` 문을 활용하여 설명변수들의 모든 가능한 조합을 검토하여 주어진 모델 크기에서 최적의 RSS를 갖는 변수들을 찾아내어, 이를 `pst_rss`로 저장하였다.


```{r}

#linear regression 에서 -2 max log-likelihood는 nlog(RSS/n) + 2p(penalty term)

pst_n <- nrow(prostate)
pst_AIC <- pst_n * log(pst_rss$rss / pst_n) + (2:9) * 2
plot(pst_AIC ~ I(1:8), ylab = "AIC", xlab = "No. of Predictors")
which.min(pst_AIC)


```

`lpsa_rss` 자료를 기준으로, 설명변수의 조합에 따른 AIC 값을 계산하여 표로 나타낸 결과, 5개의 변수(`lcavol`, `lweight`, `age`, `lbph`, `svi`)를 사용했을 때 AIC 값이 최저임을 확인할 수 있다.



#### (b) Adjusted R2

```{r}

plot(2:9, pst_rss$adjr2, xlab = "No. of Parameters", ylab = "Adjusted R^2")
which.max(pst_rss$adjr2)

```

Adjusted R^2의 산식으로부터 Prediction의 표준오차를 최소화한다는 것은 수정된 결정계수를 최대화한다는 말로도 표현할 수 있다. `pst_rss`로부터 수정된 결정계수가 최대로 나타내는 변수의 조합을 찾아낸 결과, 7개의 변수(`lcavol`, `lweight`, `age`, `lbph`, `svi`, `lcp`, `gleason`, `pgg45`)를 선택했을 때 Adjusted R^2 값이 최대가 됨을 확인할 수 있다.


#### (c) Mallows Cp

```{r}

# C_p = RSS_p / var_hat + 2p - n

plot(2:9, pst_rss$cp, xlab = "No. of Parameters", ylab = "C_p Statistics")
abline(0, 1)

```

평균 MSE가 


#### (d) forward selection method

```{r}



```

#### (e) Stepwise Selection method

```{r}



```

### Problem 2

_Using the trees data, fit a model with log (Volume) as the response and a second-order polynomial (including the interaction term) in Girth and Height. Determine whether the model may be reasonably simplified._

```{r}

data(trees)
trees

```

