---
html_document: default
author: "Harry Woo"
date: "2020-5-12"
output:
  word_document: default
  latex_engine: xelatex
  pdf_document: null
  html_document:
    df_print: paged
mainfont: NanumGothic
html_notebook: default
title: "Faraway Ch2"
---

```{r setup, include = FALSE}
knitr::opts_chunk$set(echo = TRUE)
```

이 과제물은 1차적으로 R Markdown 으로 작성되었으며, Word 문서로 knit 후 가독성을 위하여 일부 내용을 추가로 편집하였습니다.


## Chapter 2 Estimation
### Problem 1

_The dataset teengamb concerns a study of teenage gambling in Britain. Fit a regression model with the expenditure on gambling as the response and the sex, status, income and verbal score as predictors. Present the output._

```{r load packages, message=FALSE, warning=FALSE, include=TRUE}

library(faraway)
library(ggplot2)
library(dplyr)
library(knitr)
library(pander)
library(gt)
library(officer)
library(flextable)
library(ellipse) 
library(purrr)

```

```{r teengamb-model-fitting}

data(teengamb)
head(teengamb)

tg_lm <-  lm(gamble ~ sex + status + income + verbal, data = teengamb)
tg_lms <- summary(tg_lm)
print(tg_lms)

```

#### (a) What percentage of variation in the response is explained by these predictors? 

전체 제곱합(SST)에서 회귀 제곱합(SSR)이 설명하는 비중, 즉 모형의 설명력은 결정 계수 R^2^ 이다. 위 Summary 에서와 같이 동 모형의 결정계수 **Multiple R-squared = 0.5267** 이다. 

```{r chap2-problem-1-a}

var_ex <- data.frame(Var_explained = tg_lms$r.squared)
var_ex %>% gt() %>% 
  fmt_percent(columns = vars(Var_explained),
              decimals = 2)

```

#### (b) Which observation has the largest (positive) residual? Give the case number. 

회귀모형의 `residuals` 를 데이터프레임으로 변환하여 잔차값 기준으로 내림차순 정렬을 시행해 largest residual의 case number를 추출한 결과, **해당 case number는 24** 이다. 

```{r chap2-problem-1-b}

res <- data.frame(case_no = c(1:47), residual = tg_lm$residuals)
res %>% 
  arrange(desc(residual)) %>% 
  slice(1) %>% 
  pander()

```

#### (c) Compute the mean and median of the residuals. 

회귀모형의 `residuals` 를 데이터프레임으로 변환하여 mean 과 median을 구한 결과, **mean은 0에 가까우며(-3.065293e-17), median은 -1.451392** 이다.

```{r chap2-problem-1-c}

res %>% 
  summarise(mean = mean(residual), median = median(residual)) %>% 
  pander()

```

#### (d) Compute the correlation of the residuals with the fitted values. 

회귀모형의 `residuals`와 `fitted.values` 사이의 correalation을 cor 함수를 통해 계산한 결과, **-1.070659e-16** 이다.

```{r chap2-problem-1-d}

data.frame(correlation = cor(tg_lm$residuals, tg_lm$fitted.values)) %>% 
  pander()

```

#### (e) Compute the correlation of the residuals with the income. 

회귀모형의 `residuals`와 `teengamb`데이터의 `income`  간 correalation을 cor 함수를 통해 계산한 결과, **-7.242382e-17** 이다.

```{r chap2-problem-1-e}

data.frame(correlation = cor(tg_lm$residuals, teengamb$income)) %>% 
  pander()

```

#### (f) For all other predictors held constant, what would be the difference in predicted expenditure on gambling for a male compared to a female? 

`teengamb` 데이터의 `sex` column은 정수 0과 1로 구성되어 있으며 그 값에 따라 **sex: 0 = male, 1 =  female** 을 나타낸다. 그러므로 회귀모형 `tg_lm`의 회귀계수를 통해 다른 설명변수가 constant 할 때, `sex`의 변화에 따른 종속변수 `gamble`의 변화를 추정할 수 있다.

```{r chap2-problem-1-f}

str(teengamb$sex)

data.frame(Gender_coef = tg_lm$coefficients["sex"]) %>% 
  pander()

```

위와 같이 성별이 0에서 1로 증가함에 따라, 즉 남성에서 여성으로 변화함에 따라 `gamble`은 -22.12 변화함을 알 수 있다. 다시 말해, **여성의 지출이 남성에 비해 22.12 낮을 것**으로 예측된다.


## Chapter 3 Interference
### Problem 1

_For the prostate data, fit a model with lpsa as the response and the other variables as predictors._

```{r prostate-model-fitting}

data(prostate)
head(prostate)

ps_lm <- lm(lpsa ~ lcavol + lweight + age + lbph + svi + lcp + gleason + pgg45, data = prostate)
ps_lms <- summary(ps_lm)
ps_lms

```

#### (a) Compute 90 and 95% CIs for the parameter associated with age. Using just these intervals, what could we have deduced about the p-value for age in the regression summary?
 
confint 함수를 통해 회귀모형 `ps_lm`에서 parameter `age`에 대한 신뢰구간을 계산할 수 있다. `level` 인자를 통해 각각 신뢰구간을 계산한 결과, **90% 신뢰구간은 (-0.0382, -0.0011), 95% 신뢰구간은 (-0.0418, 0.0026)** 이다.

**90% 신뢰구간 사이에 0 (zero)이 존재**하기 않기 때문에, 귀무가설이 기각된다. 반면, **95% 신뢰구간에서는 아주 근소한 차이로 0 (zero)이 신뢰구간 내에 존재**하여 귀무가설을 기각할 수 없다. 이로부터 **`age`는 유의수준 0.1에서는 유의하나, 유의수준 0.05에서는 근소한 차이로 유의하지 않을 것**이라 추측할 수 있다.

```{r chap3-problem-1-a}

confint(ps_lm, parm = "age", level = 0.90)

confint(ps_lm, parm = "age", level = 0.95)

ps_lms$coefficients["age", "Pr(>|t|)"]

```

실제 회귀모형 Summary인 `ps_lms`에서 확인할 수 있듯이 **`age`의 p-value는 0.082**로 0.05보다 약간 높아 유의수준 0.05에서 유의하지 않는 것으로 확인되며, 이는 앞서 **신뢰구간을 통해 추측한 내용과 일치함**을 확인할 수 있다.


#### (b) Compute and display a 95% joint confidence region for the parameters associated with age and lbph. Plot the origin on this display. The location of the origin on the display tells us the outcome of a certain hypothesis test. State that test and its outcome.

교재의 내용과 같이, ellipse 패키지를 활용하여 `age`와 `lbph`에 대한 confidence ellipse를 작성하였으며, Origin (0,0)을 pointfh, 각 축별 신뢰구간을 점선으로 추가 표기하였다.

```{r chap3-problem-1-b}

# Drawing confidence ellipses
plot(ellipse(ps_lm, c("age", "lbph")), type = "l") 

# The Origin
points(0, 0, pch = 19) 

# Adding the univariate confidence intervals for both dimensions
abline(v = confint(ps_lm)['age', ], lty = 2) 
abline(h = confint(ps_lm)['lbph', ], lty = 2) 

```

위의 plot과 같이 원점이 confidence ellipse 내에 위치하므로, 두 설명변수 모두의 회귀계수가 0이라는 `Joint null hypothesis : beta_age = beta_lbph = 0`을 기각할 수 없다. 뿐만 아니라 원점은 `age`의 신뢰구간 내에 위치할 뿐만 아니라 `lbph`의 신뢰구간 내에 위치하므로 각각의 귀무가설(`beta_age = 0` 및 `beta_lbph = 0`) 도 기각할 수 없다.

#### (c) Suppose a new patient with the following values arrives:


`r data.frame(
  "lcavol" = 1.44692,
  "lweight" = 3.62301,
  "age" = 65.00000,
  "lbph" = 0.30010,
  "svi" = 0.00000,
  "lcp" = -0.79851,
  "gleason" = 7.00000,
  "pgg45" = 15.00000
) %>% pander()`

#### Predict the lpsa for this patient along with an appropriate 95% CI.

주어진 데이터를 `prostate` 데이터의 형식에 맞추어 `new_patient`라는 데이터프레임으로 저장하고, 교재 4장의 내용에 따라, `predict` 함수를 활용하여 회귀모형 `ps_lm` 하에서 `new_patient`에 대한 `lpsa` 추정치를 아래와 같이 산출하였다. 

```{r chap3-problem-1-c}

new_patient <- data.frame(
  "lcavol" = 1.44692,
  "lweight" = 3.62301,
  "age" = 65.00000,
  "lbph" = 0.30010,
  "svi" = 0.00000,
  "lcp" = -0.79851,
  "gleason" = 7.00000,
  "pgg45" = 15.00000
)

pander(new_patient)

predict(ps_lm, new = new_patient, interval = "prediction") %>% 
  pander()

```

계산 결과, **`new_patient`에 대한 `lpsa`의 prediction interval은 (0.9647, 3.813)** 이다.


#### (d) Repeat the last question for a patient with the same values except that he or she is age 20. Explain why the CI is wider.

`New_patient` 데이터를 수정하여 `age = 20`인 `New_patient2` 데이터프레임을 생성하였으며, (c)에서와 동일한 방식으로 prediction을 실시하였다. 실시 결과, **prediction inverval이 (1.539, 5.007)로 기존에 비해 구간이 크게 증가하였음**을 확인할 수 있다. 

위와 같은 결과는 **20세가 기존 `age`의 분포와 동떨어진 데이터**인 데서 비롯하는 것으로 보인다.

```{r chap3-problem-1-d}

new_patient2 <- new_patient
new_patient2[3] = 20
rbind(new_patient, new_patient2)

predict(ps_lm, newdata = new_patient2, interval = "prediction") %>% 
  pander()

ggplot(data = prostate, aes(x = age, y = ..density..)) +
  geom_histogram(bins = 10, fill = "steelblue", colour = "white") +
  ggtitle(label = "Histogram of Age") +
  theme(plot.title = element_text(size = 15, hjust = 0.5, vjust = 1.5, face = "bold"))

```

`age`의 히스토그램을 통해서 나타나는 바와 같이 기존 데이터의 `age`가 40-80대 사이이기에, **기존 데이터 분포로부터 크게 동떨어진 `new_patient2`의 `lpsa`에 대한 prediction interval이 `new_patient`의 것보다 크게 증가**한 것으로 판단된다.


#### (e) In the text, we made a permutation test corresponding to the F-test for the significance of all the predictors. Execute the permutation test corresponding to the t-test for age in this model. (Hint: {summary (g) $coef [4,3] gets you the t-statistic you need if the model is called g.)

Hint에 주어진 내용을 활용하여 Age의 t-value인 `t-val`을 `summary(ps_lm)$coef[4, 3]`로부터 산출하였다. 이를 기준으로 하여, 교재에 주어진 F-test에 대한 permutation 방식을 적용하여 `age`에 대한 t-test에 상응하는 permutation test를 실시하였다.

```{r chap3-problem-1-e}

t_val <- summary(ps_lm)$coef[4, 3] 

set.seed(2992)
nreps <- 4000
tstats <- numeric(nreps)
for(i in 1:nreps){
  ps_lm2 <- lm(lpsa ~ lcavol + lweight + sample(age) + lbph + svi + lcp + gleason + pgg45, 
               data = prostate)
  tstats[i] <- summary(ps_lm2)$coef[4, 3]
}

permutation <- mean(abs(tstats) > abs(t_val))
actual_p_val <- summary(ps_lm)$coef[4, 4]
data.frame(permutation, actual_p_val) %>% pander()

```

위와 같이 **Permutation test 결과가 회귀모형 summary 상의 p-value와 매우 유사**한 것을 확인할 수 있다.




