---
title: "데이터분석방법론 기말과제 #1"
author: "우형진 (202085-010073)"
date: '2020-06-14'
output: html_document
---

<style type="text/css">

h1.title {
  font-size: 38px;
  text-align: center;
}
h4.author { /* Header 4 - and the author and data headers use this too  */
    font-size: 18px;
  text-align: center;
}
h4.date { /* Header 4 - and the author and data headers use this too  */
  font-size: 18px;
  text-align: center;
}
</style>


```{r setup, include=FALSE}
knitr::opts_chunk$set(echo = TRUE)
```

# Problem 1

_Chapter 12 Chicago Insurance Redlining- a complete example in Faraway-PRA 의 주요 기본 분석 처리를 Rstudio의 rmarkdown 을 이용하여 html(또는 pdf) 요약보고서로 간단히 정리하여 제출하기_

## Package Loading

```{r echo=TRUE, message=FALSE, warning=FALSE, results= 'hide'}

rm(list=ls())

library(faraway)
library(ggplot2)
library(gridExtra)
library(GGally)
library(reshape2)
library(ggfortify)
library(knitr)
library(dplyr)
library(kableExtra)
library(leaps)

```

\newline

## `eco` Data Loading and Analysis

```{r}

data(eco)
summary(eco)
str(eco)

plot1 <- ggplot(data = eco, aes(x= usborn, y = income)) +
  geom_point() + xlab("Proportion US born") + ylab("Mean Annual Income") + 
  theme_bw()

# 회귀모형 적합
eco_lm <- lm(income ~ usborn, data = eco)
summary(eco_lm)

# x축 확대 및 회귀식 표현
plot2 <- plot1 +
  geom_abline(slope = eco_lm$coef[2], intercept = eco_lm$coef[1], col = "blue") +
  coord_cartesian(xlim = c(0, 1), ylim = c(15000, 70000)) 

grid.arrange(plot1, plot2, ncol = 2)

```

\newline

`eco` 데이터셋에 대한 기본적인 회귀분석 결과, 설명변수 `usborn`이 통계적으로 유의하고, 산점도 및 x 축을 확장한 산점도에 회귀식을 추가표현한 산점를 통해 확인할 수 있듯이, `usborn`과 종속변수 `income`이 음의 상관관계가 존재함을 확인할 수 있다.

\newline

상기 모형에서 적합된 회귀식이 $income = -46019 * usborn + 68642$ 이므로, `usborn`이 1인 경우, 즉 미국에서 태어난 경우 `income`이 46019 가량 더 낮다는 결론에 다다르나, 실제 US Bureau of the Census 의 자료에서는 미국 태생인 경우 소득이 조금 더 높다. Faraway는 이처럼 집계된 데이터로 파악한 결과가 개별 수준으로 내려갔을 때는 사실이 아닐 수 있음을 지적한다.

\newline

## `chicago` Data Loading

```{r}

data(chicago)
str(chicago)

# volact 제거 및 income scale 조정
chicago2 <- data.frame(chicago[,1:4], involact = chicago[,6], 
                       income = chicago[,7]/1000)

summary(chicago2)

```

\newline

`chicago` 데이터셋을 통해 종속변수 `involact`에 대한 `race` 및 다른 설명변수의 영향을 살펴보도록 한다. 기술통계량 상에서 소수 인종의 비율인 `race`의 범위가 넓어 분석이 효과적일 것을 기대된다.

\newline

## Graphical EDA (1)

```{r}

# multiple histogram using reshape2 package
ggplot(data = melt(chicago2), aes(x = value, fill = variable)) + 
  geom_histogram(stat = "bin", bins = 7) + facet_wrap(~ variable, scale = "free") +
  theme(legend.position = "none")

# multiple boxplot using reshape2 package
ggplot(data = melt(chicago2), aes(x = variable, y = value)) + 
  geom_boxplot(aes(fill = variable)) + facet_wrap(~variable, scale="free") +
  theme(legend.position = "none")

```

\newline

자료의 분포형태에 대한 EDA 결과, 종속변수인 `involact`에는 0값이 많아 분석에 주의가 필요할 것으로 판단되며, `theft`와 `fire`를 비롯한 설명변수들의 분포가 고르지 않은 편이다.

\newline

## Graphical EDA (2)

```{r}

# pairs
ggpairs(cbind(chicago2[,1:4], income = chicago2[,6], involact = chicago2[,5]), 
        lower = list(continuous = wrap("smooth", alpha = 0.3, size = 0.1)),
        diag = list(discrete="barDiag", 
                    continuous = wrap("densityDiag", alpha = 0.5 )),
        upper = list(combo = wrap("box_no_facet", alpha = 0.5),
                            continuous = wrap("cor", size = 4,
                                              alignPercent = 0.8))) +
  theme(legend.position = "bottom")

summary(lm(involact ~ race, data = chicago2))

```

\newline

상관관계/산점도행렬을 확인할 수 있는 것처럼 `fire`, `theft`, `age`와 `involact` 간에는 양의 상관관계, `income`과 `involact` 간의 음의 상관관계는 일반적으로 예측할 수 있는 방향인 것으로 판단된다. 다만 `race`와 `involact` 사이에 양의 상관관계가 관측되고 있는데, 단순한 회귀모형윽 적합한 결과에서도 `race`는 통계적으로 매우 유의한 것으로 나타난다. 

\newline

`race` 자체가 `involact`에 영향을 미치는 것인지, 설명변수 간의 영향이 있는 것인지 추가적인 모형의 진단 및 개선이 필요한 것으로 판단된다.

\newline

## Model fitting

```{r}

ch_lm <- lm(involact ~ race + fire + theft + age + log(income), data = chicago2)
summary(ch_lm)

```

\newline

종속변수와 모든 설명변수 간의 회귀모형을 적합하되, `income`의 경우 분포의 형태와 소득이라는 변수의 특수성을 고려하여 log transformation을 실시하였다.

\newline

모형 summary에서 확인할 수 있듯이 `income`을 제외한 모든 설명변수가 통계적으로 유의하며, 결정계수 또한 75% 수준으로 양호하다.

\newline

## Model diagnosis (1)

```{r}

autoplot(ch_lm, which = c(1:6))

```

\newline

적합한 모형 `ch_lm`을 기준으로 모형진단을 실시하였다.

\newline

먼저 잔차와 추정값 사이의 관계에서는 종속변수의 많은 0 값으로 인해 일부 streak이 관측되나 이를 제외하면 문제가 보이지 않으며, qqplot에서도 정규성에 큰 문제는 없는 것으로 보인다. 

\newline

Influential data 확인을 위한 plot에서도 Cook's distance 에서는 0.5를 넘는 수치는 나타나지 않으나, 모든 진단 plot에서 `60610`, `60607`, `60621` 세 데이터가 상대적으로 눈에 띄는 수치를 보이고 있음을 확인할 수 있다.

\newline

## Model diagnosis (2)

```{r}

# Diagnostic plots of Faraway
par(mfrow = c(1,2))
qqnorml(rstudent(ch_lm), main = "Jacknife Residuals")
halfnorm(cooks.distance(ch_lm), main = "Cook-Statistics")
par(mfrow = c(1,1))
qt(0.05/(2*47),47-6-1)

```

\newline

Faraway에 따라 추가로 Jacknife Resifual 및 halfnorm plot을 통해 검토한 결과, 6번째 및 24번째 데이터 `60610`, `60607`이 상대적으로 눈에 띄는 것을 재확인할 수 있다.

\newline

## Outliers? Influentials?

```{r}

# 해당 데이터 확인
kable(subset(chicago2, row.names(chicago2) %in% c(60610, 60607))) %>% 
  kable_styling(bootstrap_options = c("striped", "hover"))

```

\newline

해당 데이터(`60610`, `60607`)를 확인한 결과, `fire`, `theft`가 높은 데이터로 기존의 회귀모형에 큰 영향을 주었을 수 있을 것이라 추정되는 바, 모형의 개선을 위하여 해당 Influention data 를 제외한 새로운 모형을 설계해 볼 필요가 있는 것으로 판단된다.

\newline

## Excluding influential data

```{r}

# 해당 데이터 제거
chicago3 <- subset(chicago2, !(row.names(chicago2) %in% c(60610, 60607)))

# 새로운 모형
ch_lm2 <- lm(involact ~ race + fire + theft + age + log(income), 
            data = chicago3)
summary(ch_lm2)

```

\newline

해당 관측치 두 건을 제외한 데이터셋 `chicago3`에 대해 새로운 모형을 적합하여 확인한 결과, 이전과 달리 `theft`와 `age`가 더 이상 유의수준 0.05에서 유의하지 않은 것으로 나타났다. 결정계수는 80% 수준으로 소폭 상승하였다.

\newline


## Transformation

```{r}

# PR plots
par(mfrow = c(2, 3))
prplot(ch_lm, 1)
prplot(ch_lm, 2)
prplot(ch_lm, 3)
prplot(ch_lm, 4)
prplot(ch_lm, 5)
par(mfrow = c(1, 1))

ch_lm3 <- lm(involact ~ race + poly(fire,2) + poly(theft,2) + poly(age,2) + poly(log(income),2),
             data = chicago3)
summary(ch_lm3)
anova(ch_lm2, ch_lm3)

```

\newline

Partial residual plot을 통해 확인한 결과 특별히 변수 변환의 필요성은 확인되지 않는다. 다만 실제 변환 필요성 여부를 검증하기 위하여 2차식까지의 변환을 검토하되, 종속변수와 `race`는 변수 변환 시 모형 해석상의 문제가 있음을 고려하여 이들 두 변수는 제외한 모형 `ch_lm3`을 적합하였다.

\newline

결정계수는 소폭 상승하였으나 `fire(1차)`를 제외한 모든 설명변수가 유의하지 않으며, anova 결과에서도 변환이 오히려 모형을 악화시켰음을 확인할 수 있다. 이에 2차식을 고려하지 않은 모형을 유지하며, 변수선택을 진행하기로 한다.

\newline

## Variable Selection

we are mostly interested in the dependency of involact on the race variable.
The problem is that collinearity with the other variables

```{r}

step(ch_lm2, direction = "both")

y <- chicago3$involact
x <- cbind(chicago3[,1:4],linc = log(chicago3[,6]))
a <- leaps(x, y)
Cpplot(a)

```

\newline

`step` 문을 이용하여 AIC 기준으로 변수 선택을 진행한 결과 **`income`을 제외한 모형이 최적**으로 판별되었으며, Cp 값 기준으로 변수선택을 진행한 결과에서도, `income`을 제외한 **1234** 가 가장 낮은 Cp 값을 가지며 line에 근사하기에 최적의 조합인 것으로 판단된다.

\newline

## Final Model

```{r}

ch_lm4 <- lm(involact ~ race + fire + theft + age, data = chicago3)
summary(ch_lm4)

```

\newline

변수선택 결과를 반영한 최종 모형을 확인한 결과, `race`와 `fire`가 유의수준 0.05에서 통계적으로 매우 유의하고 `theft`와 `age`는 유의하지 않은 것으로 나타났다. 결정계수는 80% 수준으로 양호하다.

\newline

분석 결과 `race`와 `involact` 사이에는 통계적을 유의한 양의 상관관계가 있는 것으로 판단된다.

\newline

## Alternative Models

```{r}

summary(lm(involact ~ race + fire + log(income), data = chicago3))
summary(lm(involact ~ race + fire, data = chicago3))
summary(lm(involact ~ race * log(income) + fire, data = chicago3))

```

\newline

유의하지 않은 두 변수를 제외하고 `log(income)`을 추가해본 결과, 오히려 `race`가 유의하지 않게 되었으며, 결정계수 또한 감소하였다. `log(income)`도 제외하고 `race`와 `fire`만 남겨본 결과에서는 다시 `race`가 유의하게 변한다. 이에 `race`와 `income` 간의 교호작용에 대한 검토를 실시해 보았으나 이 경우에서도 `fire`만이 유의한 것으로 나타났다.

\newline

결과적으로 이 분석을 통해 소수인종의 비율이 높을 수록 다른 변수와 무관하게 보험을 redlining 당하는 사회적 문제가 존재한다는 결론을 내릴 수 있다.

\newline

## Diagnostics for Final Model

```{r}

vif(ch_lm4)

autoplot(ch_lm4, which = c(1:6))

```

\newline

최종 모형에서 변수간의 다중공선성에 문제는 보이지 않으며, 모형 진단 Plot에서도 큰 이슈는 없는 것으로 판단된다.

\newline

## Further analysis for insight

```{r}

data("chiczip")
summary(lm(involact ~ race + fire + theft + age, subset=(chiczip == "s"), chicago))
summary(lm(involact ~ race + fire + theft + age, subset=(chiczip == "n"), chicago))

```

\newline

Faraway가 제공한 추가 자료 `chiczip`을 통해 남부/북부의 지역변수를 추가하여 모형을 적합한 결과, 지역을 구분하지 않았을 때와는 자못 다른 결과가 나타났다. 설명변수들의 유의성이 떨어졌으며, `race`의 영향력을 강조한 기존 결론과 달리 `race`는 북쪽지역에서만 유의한 모습을 보인다. 

\newline

이처럼 기존에 생각하지 못하는 변수가 추가되거나 개별 데이터들이 모였을 때 분석결과가 변하는 것으로부터 언제나 완벽히 만족스러운 모델은 없다는 생각을 하게 된다. 주어진 상황에서 종합적인 고려를 통해 최선의 모형을 찾아내고 끊임없이 개선하려는 노력이 필요한 것으로 판단된다.

\newline